臺灣高等法院高雄分院刑事裁定　　　　　九十三年度交抗字第一一五號
　　抗　告　人
　　即受處分人　甲○○
右列抗告人因違反道路交通管理處罰條例聲明異議案件，不服臺灣高雄地方法院中華
民國九十三年九月二十九日裁定（九十三年度交聲字第二五三號），提起抗告，本院
裁定如左：
    主  文
抗告駁回。
    理  由
一、抗告意旨略以：台北市○○○路共有三至四個車道不等，但與一般道路不同的是
    該方向之車道從南到北是單行道，僅於某些路段之中間一個車道靠近十字路口處
    地面才標示「禁行機車」，某些路段則全車道開放機車行駛，因此從其他道路轉
    入杭州南路或變換車道準備轉彎時，均有可能跨越禁行之車道，或跨越時為避免
    後車追撞而稍緩切至慢車道，由於抗告人未被當場攔停舉發，若僅憑片斷之靜態
    狀況逕行舉發而未審酌當時交通狀況，即裁定抗告人違規，恐有以偏概全之不當
    云云。
二、經查：本件抗告人於民國八十九年六月十六日八時四十七分及同月二十六日八時
    三十五分許，騎乘牌照號碼ＸＰＷ—五六六號重型機車，沿臺北市○○○路由南
    往北方向行駛，在杭州南路與金華街口，違規行駛於劃有「禁行機車」字樣之標
    線車道上，經警先後依所拍得之採證照片各一張，舉發其有違反禁止標誌行駛禁
    行車道之違規，有台北市政府警察局舉發違反道路交通管理事件通知單二紙在卷
    可考，並經證人即當日舉發之警員張煌信於原審到庭證稱：本件交通違規是我舉
    發的，我們將照片沖洗好，在照片上寫代號，再送到分局去，台北市○○○路由
    南向北四線道，其中有一線車道有寫「禁行機車」之標誌，異議人就是行駛在該
    車道上，所以被拍照。我們將照片送到分局七組，再轉送交通大隊，交通大隊七
    日之內以掛號寄給車主，掛號函件裡面會有舉發單、照片等語（見一審卷第二三
    頁）。是以，抗告人有違反道路交通管理處罰條例第四十五條第一項第十三款「
    機器腳踏車不在規定車道行駛」之規定，洵堪認定。原處分機關乃於九十三年五
    月二十日，分別以高市府交裁字第裁三二—ＡＱ0000000號裁處抗告人「
    違反禁止標誌行駛禁行車道」應罰鍰新台幣一千八百元，並記違規點數一點，以
    及以交裁字第裁三二—ＡＱ0000000號裁處異議人應罰鍰新台幣一千八百
    元等情，有該兩件裁決書在卷可考。
三、按，道路交通管理處罰條例第六十三條第一項第一款規定：有違反同法第四十五
    條之規定，除依該條款處罰鍰外，並予記違規點數一點，原處分機關認受處分人
    有兩次「違反禁止標誌行駛禁行車道」違規行為，均應依同條例第四十五條第十
    三款之規定裁罰，惟均誤引同條例第四十五條第三款，則原裁決適用法規顯然有
    誤，又高市府交裁字第裁三二—ＡＱ0000000號裁決處分則漏未裁處違規
    點數，亦有漏適用法律之不當，從而原審法院認原處分均有上述適用法律錯誤之
    違法而撤銷前開二裁決處分，並自為裁定「甲○○，機器腳踏車，不在規定車道
    行駛，處罰鍰新臺幣壹仟捌佰元，並記違規點數壹點；又機器腳踏車，不在規定
    車道行駛，處罰鍰新臺幣壹仟捌佰元，並記違規點數壹點」，核無違誤。又按原
    法院撤銷原處分機關之裁決，認原處分機關漏未裁罰違規記點，有不適用法規之
    不當，乃自為適法之裁定，並未逾越原處分機關所受理受處分人之處罰範圍，原
    審法院對於原處分機關之處分，有實質審查權，包括糾正原處分之認事用法，而
    自為適法之裁定，併予敘明。抗告人徒以其並無違規行駛於禁行車道云云，並無
    理由，應予駁回。
四、據上論結，應依道路交通案件處理辦法第二十六條、刑事訴訟法第四百十三條、
    第四百十二條，裁定如主文。
中    華    民    國      九十三      年      十一      月     二十二   日
                              臺灣高等法院高雄分院刑事第一庭
                                  審判長法官  王光照
                                        法官  張意聰
                                        法官  曾玉英
右正本證明與原本無異。
不得再抗告。
                                  法院書記官  黃麗蓉
中    華    民    國      九十三      年      十一      月     二十二   日
